ACORDAO-COMPLETO-2536257

ACÓRDÃO 4741/2022 ATA 30/2022 - SEGUNDA CÂMARA

VISTOS, relatados e discutidos os presentes autos de Tomada de Contas Especial instaurada pela Secretaria de Políticas Pública de Emprego - SPPE do Ministério do Trabalho e Emprego, em desfavor de Marta Maria Del Bello, em razão da impugnação total do valor repassado à conta do Convênio MTE/SPPE/CODEFAT 048/2010-Oxigênio/SP (Siafi 752.295) , firmado entre aquela Pasta e Oxigênio - Desenvolvimento de Políticas Públicas e Sociais;
ACORDAM os Ministros do Tribunal de Contas da União, reunidos em Sessão da 2ª Câmara, com fundamento nos arts. 1º, inciso I, 16, inciso III, alíneas "b" e "c", da Lei 8.443/1992 c/c os arts. 19 e 23, inciso III, da mesma lei, e com arts. 1º, inciso I, 209, inciso III, 210 e 214, inciso III, do Regimento Interno do TCU e ante as razões expostas pelo Relator, em:
9.1. julgar irregulares as contas de Marta Maria Del Bello e de Oxigênio - Desenvolvimento de Políticas Públicas e Sociais, condenando-os solidariamente ao pagamento das quantias a seguir especificadas, com a fixação do prazo de quinze dias, a contar das notificações, para comprovarem, perante o Tribunal (art. 214, inciso III, alínea "a", do Regimento Interno) , o recolhimento da dívida aos cofres do Tesouro Nacional, atualizada monetariamente e acrescida dos juros de mora, calculados a partir da data indicada, até a data do recolhimento, na forma prevista na legislação em vigor;
	Valor original (R$) 
	Data

	104.559,14
	29/6/2012

	19.168,69
	13/10/2011

9.2. aplicar, individualmente, à Marta Maria Del Bello e à Oxigênio - Desenvolvimento de Políticas Públicas e Sociais a multa prevista no art. 57 da Lei 8.443/1992, no valor de R$ 20.000,00 (vinte mil reais) , com a fixação do prazo de 15 (quinze) dias, a contar da notificação, para comprovarem, perante o Tribunal (art. 214, inciso III, alínea 'a', do Regimento Interno do TCU) , o recolhimento das respectivas dívidas ao Tesouro Nacional, atualizada monetariamente desde a data desta deliberação até a do efetivo recolhimento, se pagas após o vencimento, na forma da legislação em vigor;
9.3. autorizar, antecipadamente, caso venha a ser solicitado, com fundamento no art. 26, da Lei 8.443, de 1992, o pagamento das dívidas em até 36 (trinta e seis) parcelas mensais sucessivas, a primeira a vencer em 15 (quinze) dias após a notificação e as demais a cada 30 (trinta) dias, com a incidência dos devidos encargos legais sobre cada uma delas e com o alerta de que a falta de comprovação de recolhimento de qualquer parcela acarretará vencimento antecipado do saldo devedor;
9.4. autorizar a cobrança judicial da dívida, caso não atendidas as notificações, nos termos do art. 28, inciso II, da Lei 8.443/1992;
9.5. dar ciência desta deliberação ao Procurador-Chefe da Procuradoria da República no Estado de São Paulo, nos termos do § 3º do art. 16 da Lei 8.443/1992 c/c o § 7º do art. 209 do Regimento Interno/TCU, bem como ao Ministério concedente e aos responsáveis, informando-os que seu inteiro teor pode ser consultado no endereço www.tcu.gov.br/acordaos;

TOMADA DE CONTAS ESPECIAL. Tomada de Contas Especial, com objetivo de investigar a aplicação de Recursos Públicos repassados a Oxigênio - Desenvolvimento de Políticas Públicas e Sociais - OXIGÊNIO/SP, nos exercícios de 2010 a 2011, por meio do Convênio MTE/SPPE/CODEFAT n° 048/2010 - OXIGÊNIO/SP e seus Aditivos

Segunda Câmara

Entidades e Órgãos do Governo do Estado de São Paulo.

3. Interessados/Responsáveis:
3.1. Responsáveis: Marta Maria Del Bello (XXX.077.968-XX); Oxigênio - Desenvolvimento de Políticas Públicas e Sociais (59.587.949/0001-82).

13.1. Ministros presentes: Augusto Nardes (na Presidência), Aroldo Cedraz (Relator) e Antonio Anastasia.
13.2. Ministro-Substituto presente: André Luís de Carvalho.

AROLDO CEDRAZ

Adoto como Relatório a instrução elaborada no âmbito da Secretaria de Controle Externo de Tomada de Contas Especial (peça 123) , cuja proposta de encaminhamento foi integralmente acolhida pelo corpo dirigente daquela unidade técnica (peça 124) e referendada pelo Ministério Público junto ao TCU (peça 132) :
"Trata-se de Tomada de Contas Especial instaurada pela Secretaria de Políticas Pública de Emprego -SPPE do Ministério do Trabalho, em desfavor da Sra. Marta Maria Del Bello  (CPF XXX.077.968-XX) , Presidente da entidade convenente, gestão 23/6/2004 a 8/12/2017 (peça 10, p. 28-48) , em razão da impugnação total do valor repassado à conta do Convênio MTE/SPPE/CODEFAT 048/2010- Oxigênio/SP (Siafi 752.295) , firmado entre o Ministério do Trabalho e Emprego, por intermédio da Secretaria de Políticas Públicas de Emprego e a entidade Oxigênio - Desenvolvimento de Políticas Públicas e Sociais, e que tinha por objeto o estabelecimento de cooperação técnica e financeira mútua para a execução das ações de qualificação social e profissional do Plano Setorial de Qualificação - PlanSeQ Telemarketing, no âmbito do Plano Nacional de Qualificação - PNQ  de 1.000 jovens, com a inclusão de, no mínimo, 30%  dos jovens no mercado de trabalho, conforme termo de convênio e plano de trabalho aprovado (peça 2, p. 87-97, peça 3, p. 5-19, peça 4, p. 83-92) , em decorrência de irregularidade na documentação exigida na prestação de contas, conforme item 2, do anexo IV da Portaria CGU 807/20213 e item 2, alínea "h" do inciso II do § 1° do art. 82 da Portaria Interministerial MPOG/MF/CGU  507/2011, de 29/05/2008. 
2.	O	Tribunal, por meio do Acórdão 12453/2021-TCU-Segunda Câmara-AC (peça 94) , manifestou-se da seguinte maneira:
ACORDAM os Ministros do Tribunal de Contas da União, reunidos em Sessão da 2ª Câmara, com fundamento no art. 12, § 1º, da Lei 8.443/1992 c/c o art. 202, §§ 2º e 3º, do Regimento Interno/TCU e ante as razões expostas pelo Relator, em:
9.1. fixar à Marta Maria Del Bello (CPF XXX.077.968-XX) e à Oxigênio - Desenvolvimento de Políticas Públicas e Sociais (CNPJ 59.587.949/0001-82) , novo e improrrogável prazo de 15 (quinze) dias, a contar da notificação deste Acórdão, para que recolha ao Tesouro Nacional a importância abaixo especificada, atualizada monetariamente desde a data adiante indicada, até a da efetiva quitação, na forma da legislação em vigor:
	Valor original (R$) 
	Data

	104.559,14
	29/6/2012

	19.168,69
	13/10/2011

9.2. cientificar às responsáveis de que, nos termos do art. 12, § 2º, da Lei 8.443/1992 c/c o art. 202, § 4º, do RI/TCU, a liquidação tempestiva do débito atualizado monetariamente saneará o processo e o Tribunal julgará as suas contas regulares com ressalva, conferindo-lhe quitação, sendo que, na falta de liquidação tempestiva da dívida, o TCU julgará irregulares as contas, com imputação de débito atualizado monetariamente e acréscimo de juros de mora;
9.3. autorizar, caso requerido, nos termos do art. 26 da Lei 8.443/1992, o parcelamento da dívida indicada na alínea "b" acima em até 36 (trinta e seis) parcelas mensais e sucessivas, atualizadas monetariamente, esclarecendo aos responsáveis que a falta de pagamento de qualquer parcela importará no vencimento antecipado do saldo devedor, sem prejuízo das demais medidas legais;
9.4. informar ao Ministério da Economia de que os recursos remanescentes na conta corrente específica do Convênio MTE/SPPE/CODEFAT 048/2010-Oxigênio/SP devem ser desbloqueados para efeito de devolução ao Tesouro Nacional.
3.	O representante legal da entidade Oxigênio - Desenvolvimento de Políticas Públicas e Sociais e a Sra. Marta Maria Del Bello foram notificados por meio dos expedientes acostados às peças 104, 105, 106, 107, 113 e 114 acerca do teor do Acórdão 12453/2021-TCU-Segunda Câmara. No entanto, apenas a entrega do Ofício 56594/2021/TCU-Seproc, de 30/9/2021, endereçado à Sra. Marta Maria Del Bello, foi exitosa (peça 108) . Os demais, quais sejam: Ofícios 56592 e 56593 (Marta Maria Del Bello) e 56596/2021, 61680/2021 e 61681/2021 (Oxigênio - Desenvolvimento de Políticas Públicas e Sociais) não foram entregues, conforme determina o art. 179, inciso II, do RI/TCU.
4.	 Em consequência do que foi informado no parágrafo anterior, a entidade Oxigênio - Desenvolvimento de Políticas Públicas e Sociais foi notificada por meio do Edital nº 1693/2021-TCU/Seproc, de 10/12/2021 (peças 119 e 120) .
5	Transcorrido o prazo fixado no item 9.1 do Acórdão 12453/2021-TCU-Segunda Câmara, os responsáveis solidários arrolados nos presentes autos não efetuaram o recolhimento do débito que lhes foi imputado.
6.	Em razão do relatado no item anterior, será sugerido ao Tribunal que, com fundamento nos arts. 1º, inciso I, 16, inciso III, alíneas 'b' e 'c' da Lei 8.443/1992 c/c os arts. 19 e 23, inciso III, da mesma lei, e com arts. 1º, inciso I, 209, inciso III, 210 e 214, inciso III, do Regimento Interno do TCU, se manifeste pela irregularidade das contas da entidade Oxigênio - Desenvolvimento de Políticas Públicas e Sociais (59.587.949/0001-82) e da Sra. Marta Maria Del Bello (XXX.077.968-XX) , condenando-os, solidariamente, ao pagamento das quantias a especificadas no item 9.1 do Acórdão 12453/2021-TCU-Segunda Câmara  (vide item 2 acima) , com a fixação do prazo de quinze dias, a contar da notificação, para comprovarem, perante este Tribunal (art. 214, inciso III, alínea 'a', do Regimento Interno) , o recolhimento da dívida aos cofres do Tesouro Nacional, atualizada monetariamente e acrescida dos juros de mora, calculados a partir das datas discriminadas, até a data do efetivo recolhimento, na forma prevista na legislação em vigor
	Valor original (R$) 
	Data

	104.559,14
	29/6/2012

	19.168,69
	13/10/2011

7.	Além da medida transcrita no item 6 acima, sugere-se ainda a aplicação da multa  individual prevista no art. 57 da Lei 8.443/1992, c/c o art. 267 do Regimento Interno à entidade Oxigênio - Desenvolvimento de Políticas Públicas e Sociais (59.587.949/0001-82) e à Sra. Marta Maria Del Bello (XXX.077.968-XX) , fixando-lhes o prazo de 15 (quinze) dias, a contar da notificação, para que comprovem, perante o Tribunal (art. 214, inciso III, alínea 'a', do Regimento Interno) , o recolhimento da dívida aos cofres do Tesouro Nacional, atualizada monetariamente desde a data do acórdão que vier a ser prolatado até a do efetivo recolhimento, se for paga após o vencimento, na forma da legislação em vigor. 
8.	Em face do exposto, submetemos o presente processo à consideração superior, para posterior envio ao Relator, via MPTCU, com as seguintes propostas:
a) com fundamento nos arts. 1º, inciso I, 16, inciso III, alíneas 'b' e 'c' da Lei 8.443/1992 c/c os arts. 19 e 23, inciso III, da mesma lei, e com arts. 1º, inciso I, 209, inciso III, 210 e 214, inciso III, do Regimento Interno do TCU, se manifeste pela irregularidade das contas da entidade Oxigênio - Desenvolvimento de Políticas Públicas e Sociais (59.587.949/0001-82) e da Sra. Marta Maria Del Bello (XXX.077.968-XX) , condenando-os, solidariamente, ao pagamento das quantias  especificadas no item 9.1 do Acórdão 12453/2021-TCU-Segunda Câmara  (vide item 2 acima) , com a fixação do prazo de quinze dias, a contar da notificação, para comprovarem, perante este Tribunal (art. 214, inciso III, alínea 'a', do Regimento Interno) , o recolhimento da dívida aos cofres do Tesouro Nacional, atualizada monetariamente e acrescida dos juros de mora, calculados a partir das datas discriminadas, até a data do efetivo recolhimento, na forma prevista na legislação em vigor
	Valor original (R$) 
	Data

	104.559,14
	29/6/2012

	19.168,69
	13/10/2011

b) aplicar aos responsáveis Oxigênio - Desenvolvimento de Políticas Públicas e Sociais e Marta Maria Del Bello (XXX.077.968-XX) multa individual prevista no art. 57 da Lei 8.443/1992, c/c o art. 267 do Regimento Interno, fixando-lhes o prazo de 15 (quinze) dias, a contar da notificação, para que comprovem, perante o Tribunal (art. 214, inciso III, alínea 'a', do Regimento Interno) , o recolhimento da dívida aos cofres do Tesouro Nacional, atualizada monetariamente desde a data do acórdão que vier a ser prolatado até a do efetivo recolhimento, se for paga após o vencimento, na forma da legislação em vigor;	
c) autorizar, desde logo, nos termos do art. 28, inciso II, da Lei 8.443/1992, a cobrança judicial das dívidas, caso não atendidas a notificação; 
d) autorizar, desde logo, caso solicitado e o processo não tenha sido remetido para cobrança judicial, o pagamento das dívidas em até 36 (trinta e seis) parcelas mensais e consecutivas, nos termos do art. 26 da Lei 8.443/1992, c/c o art. 217 do Regimento Interno/TCU, fixando-se o vencimento da primeira parcela em 15 (quinze) dias, a contar do recebimento da notificação, e o das demais a cada mês, devendo incidir sobre cada valor mensal os correspondentes acréscimos legais, na forma prevista na legislação em vigor, sem prejuízo de alertar os responsáveis de que a falta de comprovação do recolhimento de qualquer parcela implicará o vencimento antecipado do saldo devedor;
e) encaminhar cópia da deliberação ao Procurador-Chefe da Procuradoria da República no Estado de São Paulo, nos termos do § 3º do art. 16 da Lei 8.443/1992 c/c o § 7º do art. 209 do Regimento Interno do TCU, para adoção das medidas cabíveis; e comunicar-lhe que o relatório e o voto que a fundamentarem podem ser acessados por meio do endereço eletrônico www.tcu.gov.br/acordaos e que, caso haja interesse, o Tribunal pode enviar-lhe cópia desses documentos sem qualquer custo."
É o Relatório.

não há.

Procurador Marinus Eduardo De Vries Marsico.

TOMADA DE CONTAS ESPECIAL. CONVÊNIO. AUSÊNCIA DE COMPROVAÇÃO DA EXECUÇÃO FÍSICA E FINANCEIRA. CITAÇÃO. APRESENTAÇÃO DE DOCUMENTOS. PROBLEMAS PARA ACESSO AO SISTEMA DE PRESTAÇÃO DE CONTAS. COMPROVAÇÃO PARCIAL. DANO REMANESCENTE. BOA-FÉ. REJEIÇÃO PARCIAL DAS ALEGAÇÕES DE DEFESA. FIXAÇÃO DE NOVO E IMPRORROGÁVEL PRAZO PARA RECOLHIMENTO DAS IMPORTÂNCIAS DEVIDAS. QUITAÇÃO NÃO EFETIVADA. CONTAS IRREGULARES. DÉBITO. MULTA. CIÊNCIA.

TOMADA DE CONTAS ESPECIAL (TCE)

Secretaria de Controle Externo de Tomada de Contas Especial (SecexTCE).

Trata-se de Tomada de Contas Especial (TCE) instaurada pela Secretaria de Políticas Pública de Emprego - SPPE do Ministério do Trabalho e Emprego, em desfavor de Marta Maria Del Bello, presidente da entidade convenente, em razão da impugnação total do valor repassado à conta do Convênio MTE/SPPE/CODEFAT 048/2010-Oxigênio/SP (Siafi 752.295) , firmado entre aquela Pasta e Oxigênio - Desenvolvimento de Políticas Públicas e Sociais.
2.	O ajuste em questão tinha por objeto o estabelecimento de cooperação técnica e financeira mútua para a execução das ações de qualificação social e profissional do Plano Setorial de Qualificação - PlanSeQ Telemarketing, no âmbito do Plano Nacional de Qualificação - PNQ de 1.000 jovens, com a inclusão de, no mínimo, 30% dos jovens no mercado de trabalho, conforme termo de convênio e plano de trabalho aprovado.
3.	Apesar de o convênio ter sido firmado no valor de R$ 790.000,00, dos quais R$ 750.500,00 ficariam à conta da concedente, e R$ 39.500,00 referentes à contrapartida do convenente, somente foi liberada uma única parcela, no valor de R$ 225.150,00, creditada na conta corrente específica em 26/4/2011. Também foi creditada a contrapartida referente à primeira parcela, em 21/1/2011, no valor R$ 11.850,00.
4.	A instauração desta TCE se deu em decorrência de irregularidades na documentação exigida na prestação de contas, conforme item 2, do anexo IV da Portaria CGU 807/20213 e item 2, alínea "h" do inciso II do § 1° do art. 82 da Portaria Interministerial MPOG/MF/CGU  507/2011, de 29/05/2008. Foram apontadas irregularidades que macularam a execução física e financeira do ajuste.
5.	 Na fase interna, houve manifestações uníssonas no relatório de auditoria (peça 10, p. 69-73) , no certificado de auditoria (peça 10, p. 74) , no parecer do dirigente do órgão de controle interno (peça 10, p. 75) , bem como do Ministro responsável (peça 10, p. 81) , todas pela irregularidade das contas de Marta Maria Del Bello e da entidade Oxigênio - Desenvolvimento de Políticas Públicas e Sociais, com imputação de dano no valor total dos recursos repassados.
6.	No âmbito do TCU, após a regular citação dos mesmos responsáveis, ambos apresentaram suas defesas, as quais, em grande parte, trouxeram as mesmas alegações. Ao fim do exame das defesas apresentadas, a Secretaria de Controle Externo de Tomada de Contas Especial (SecexTCE) foi acompanhada pelo MPTCU no sentido de propor o acatamento parcial das alegações aduzidas, com a fixação de novo e improrrogável prazo para a quitação do dano apurado.
7.	Por intermédio do Acórdão 12453/2021-TCU-Segunda Câmara, de minha relatoria, esta Corte decidiu acatar parcialmente as alegações dos responsáveis, vez que foram acostados aos autos documentos comprobatórios tanto da execução física quanto financeira, ainda que de forma parcial. Diante da apresentação dos documentos em sede de alegações de defesa e da plausibilidade dos argumentos quanto à dificuldade de inserção de dados nos sistemas de prestação de contas, o TCU também reconheceu a boa-fé da responsável, sem contudo, afastar o débito remanescente, nos termos do art. 12, § 2º, da Lei 8.443/1992 e art. 202, §§ 2º e 3º do Regimento Interno do TCU, fixando novo e improrrogável prazo para quitação do dano.
8.	Ocorre que, regularmente notificados os responsáveis solidários arrolados nos presentes autos, não efetuaram o recolhimento do débito que lhes foi imputado. 
9.	Dessa forma, devem ser julgadas irregulares as contas de Oxigênio - Desenvolvimento de Políticas Públicas e Sociais e de Marta Maria Del Bello, com imputação solidária do dano apurado nos autos e de multa individual do art. 57 da Lei Orgânica, a qual fixo em 10% daquele montante.
	Ante o exposto, em consonância com as uníssonas propostas da SecexTCE e do MPTCU, VOTO por que seja adotada a deliberação que ora submeto a este Colegiado.
TCU, Sala das Sessões, em 30 de agosto de 2022.
AROLDO CEDRAZ 
Relator